最高法院刑事判決　　　　　　九十四年度台上字第四六六一號
　　上　訴　人　甲○○
　　　　　　　　　　　　案在台灣台北監獄執行）
　　選任辯護人　張　權律師
　　　　　　　　陳雅珍律師
上列上訴人因殺人未遂案件，不服台灣高等法院中華民國九十四
年六月一日第二審判決（九十四年度上訴字第八六七號，起訴案
號：台灣台北地方法院檢察署九十三年度偵字第一五九四四號）
，提起上訴，本院判決如下：
    主  文
上訴駁回。
    理  由
按刑事訴訟法第三百七十七條規定：上訴於第三審法院，非以判
決違背法令為理由，不得為之。是提起第三審上訴，應以原判決
違背法令為理由，係屬法定要件，如果上訴理由狀未依據卷內訴
訟資料，具體指摘原判決不適用何種法則或如何適用不當，或所
指摘原判決違法情事，顯與法律規定得為第三審上訴理由之違法
情形，不相適合時，均應認其上訴為違背法律上之程式，予以駁
回。本件原判決綜合全部卷證資料，認上訴人甲○○有其事實欄
所載之犯行，已詳敘所憑之證據與認定之理由。對於上訴人辯稱
：伊當時祇想出示槍枝，威嚇被害人施玟伶，未料被害人上前搶
槍，因被害人身材較高，致槍管朝上，拉扯中不知何人扣動扳機
而擊發子彈，射中被害人左臉下顎，伊有斜揹被害人下樓上救護
車送醫云云，認係卸責之詞，不足採信，亦依調查所得證據，逐
一加以指駁及說明。因而維持第一審論處上訴人殺人未遂罪刑（
處有期徒刑五年六月）之判決，駁回上訴人對此部分之第二審上
訴。
上訴意旨略以：上訴人接獲第一審判決書後，已全部提起第二審
上訴，原判決認上訴人未經許可，持有可發射子彈具有殺傷力之
改造手槍部分已判決確定，但未說明其理由，有理由不備之違法
；原審於民國九十四年三月二十三日行接押移審之準備程序時，
祇有上訴人一人到庭，有檢察官未到庭陳述而為審判之違法；原
判決事實欄認定被害人將槍撥落地上，理由欄援引證人施雅於
第一審所陳：「……後來我把被告的槍弄到地上……」等語，到
底何人將槍弄到地上，二人之說詞明顯矛盾，且原判決認定上訴
人因臨時衝動而犯案，理由欄卻謂上訴人持有手槍之目的即為殺
人，均有理由矛盾之違誤；依卷附上訴人沾有血跡之衣物照片等
證據，可知係上訴人將被害人斜揹在後下樓就醫，原判決就此有
利於上訴人之證據，未說明不予採納之理由，亦屬理由不備云云
。惟查第一審判決係以上訴人於九十三年七月間，未經許可，非
法持有具殺傷力之改造手槍及子彈。嗣其女友即被害人多次表示
欲分手，上訴人不甘情感落空，於同年九月五日上午十一時許，
將該槍、彈置於提袋內攜往被害人住處門口鞋櫃上，進入客廳要
求被害人繼續交往被拒，上訴人憤而萌生殺人犯意，起身至門旁
鞋櫃上取出該槍、彈指向被害人及其女兒施雅，繼而以槍抵住
被害人下顎射擊一槍，致被害人受有左臉頰2×1公分穿刺傷合併
瘀傷10×5 公分及左臉下顎骨骨折，子彈卡在第一頸椎與第二頸
椎間，造成脊椎損傷，幸經急救而未死亡。因認上訴人未經許可
，持有該槍、彈之行為，犯槍砲彈藥刀械管制條例第十一條第四
項、第十二條第四項之罪，另以該槍、彈射殺被害人之行為，犯
刑法第二百七十一條第二項、第一項之殺人未遂罪，二罪犯罪各
別，行為互異，予以併合處罰。上訴人不服提起第二審上訴後，
於九十四年三月二十三日原審法院接押訊問時，又當庭撤回對違
反槍砲彈藥刀械管制條例部分之第二審上訴，有訊問筆錄及撤回
上訴狀附卷可稽。況原審對於該部分既未判決，縱有依法應判決
而漏判之情形，亦僅得請求原審補判，要不得向本院提起第三審
上訴。又依刑事訴訟法第一百零一條第一項、第二項規定，法官
為有無羈押被告之原因及羈押必要之訊問時，檢察官「得」到場
陳述聲請羈押之理由及提出必要之證據，足見檢察官有到場或不
到場陳述之權限，故原審法院於九十四年三月二十三日接押訊問
上訴人時，檢察官未到庭陳述意見，自無違法可言。另證人施
雅於第一審審理時證稱：「……後來我『媽』把被告的槍弄到地
上……」，有該審判筆錄載明可稽，從而原判決認定被害人中槍
後，為保護施雅，奮力抱住上訴人，拉扯間將槍撥落地上，即
無不合。再原判決認上訴人持有槍、彈一段時間後，始另行起意
執該槍、彈殺害被害人，非為殺害被害人而持有該槍、彈，上訴
人所犯持有槍、彈罪與殺人未遂罪間，應併合處罰，暨被害人遭
槍擊後，央求上訴人協助其下樓就醫，上訴人始任由被害人攀扶
藉力搭乘電梯下樓就醫，並非上訴人積極攙扶或揹被害人下樓，
無從以此為上訴人無殺人犯意之有利認定，已於理由欄詳加說明
其論據，核未違背客觀存在之經驗法則與論理法則，為原審採證
、認事之適法職權行使，亦無上訴意旨所指理由矛盾或不備等違
法情事。其餘上訴意旨，仍執陳詞，重為事實上爭執，復就原審
本於職權已於判決詳為論斷之事項，漫事指為違法，均非適法之
第三審上訴理由。應認其上訴違背法律上之程式，予以駁回。
據上論結，應依刑事訴訟法第三百九十五條前段，判決如主文。
中　　華　　民　　國　九十四　年　　八　　月　二十五　日
                      最高法院刑事第九庭
                          審判長法官  張　淳　淙
                                法官  張　春　福
                                法官  呂　丹　玉
                                法官  洪　昌　宏
                                法官  韓　金　秀
      本件正本證明與原本無異
                                      書  記  官
中　　華　　民　　國　九十四　年　　八　　月　三十一　日
                                                      Ｃ
